# 资产负债表日后存货价格出现单边下跌，跌价准备如何计提？

提问人：NIEDAREN 时间：2023-03-26 21:41:06
陈老师好！
资产负债表日后存货价格出现单边下跌，存货跌价准备如何计提？如何把握准则中”确定存货的可变现净值应当考虑资产负债表日后事项等的影响”@chenyiwei
期后价格持续下跌时存货跌价准备的计提问题.docx
2023-3-26 21:40 上传
162.4 KB, 下载次数: 30

回答人：chenyiwei
此问题涉及到在测算存货可变现净值时如何利用资产负债表日后事项信息的问题，即，如何判断期后价格变动是否属于资产负债表日后调整事项。
根据《企业会计准则第 29 号——资产负债表日后事项》第二条规定：资产负债表日后事项包括资产负债表日后调整事项和资产负债表日后非调整事项。资产负债表日后调整事项，是指对资产负债表日已经存在的情况提供了新的或进一步证据的事项。资产负债表日后非调整事项，是指表明资产负债表日后发生的情况的事项。
另外，此问题与如何区分会计估计变更和差错更正的问题也有相通性。参照《监管规则适用指引——会计类第 1号》之“1-24 区分会计估计变更和差错更正”：“企业不应简单将会计估计与实际结果对比认定存在差错。如果企业前期作出会计估计时，未能合理使用报表编报时已经存在且能够取得的可靠信息，导致前期会计估计结果未恰当反映当时情况，则应属于前期差错，应当适用前期差错更正的会计处理方法；反之，如果企业前期的会计估计是以当时存在且预期能够取得的可靠信息为基础作出的，随后因资产和负债的当前状况及预期经济利益和义务发生了变化而变更会计估计的，则属于会计估计变更，应当适用会计估计变更的会计处理方法。”。
依据上述规定，本问题在理论上的处理方法是：
（ 1 ）根据正常情况下对期后销量的预测，估计截至年末库存的存货需多长时间销售或消耗完；
（ 2 ）利用截至资产负债表日已存在且可获得的信息（例如存货的现行市场价格、知名或权威的研究机构在资产负债表日之前发布的对期后市场价格走势的最新预测等）合理估计在上文（ 1 ）所指期间内的价格走势，其要点是在估计时只能用到截至资产负债表日已存在且可获得的信息，而不能考虑资产负债表日后新出现且站在资产负债表日时点上无法合理预见到的信息。例如，对于正常的周期性价格波动应当纳入考虑；但对于资产负债表日后突发且事先无法合理预见的国内外重大政治、经济事件导致的期后价格波动就不能纳入考虑。
在实务中，如果无法合理区分期后的价格变动有多少是属于资产负债表日后调整事项的影响，有多少是资产负债表日后非调整事项的影响，则基于谨慎原则处理，对于期后销售资产负债表日库存存货的售价低于成本的损失均认为是调整事项，在资产负债表日计提跌价准备。

提问人：NIEDAREN 时间：2023-03-31 17:25:24
多谢陈老师指导！
再请教您，还是上述的背景，如果是资产负债表日至报告披露日（期后 4 月底）之间尚未实现销售的存货，在资产负债表日测算存货跌价准备时，估计售价时，是按照报告披露日（期后 4 月底）的市价作为参考，还是以期后已经实现销售（期后 2 月份）的售价作为参考，或者按照上市公司业绩预告日（期后 1 月底）的市价作为参考？

回答人：chenyiwei
理论上是按照资产负债表日合理估计的期后预计售价。如果无法合理估计但期后确实发生了大幅下跌情况，则按谨慎原则处理。